【裁判字號】    95,訴,1852
【裁判日期】    950804
【裁判案由】    毒品危害防制條例
【裁判全文】
臺灣板橋地方法院刑事判決              95年度訴字第1852號
公  訴  人  臺灣板橋地方法院檢察署檢察官
被      告  甲○○
上列被告因違反毒品危害防制條例案件，經檢察官提起公訴（95
年度毒偵字第3319號），本院受理後被告為有罪之陳述，經合議
庭裁定由受命法官獨任進行簡式審判程序，判決如下：
    主  文
甲○○連續施用第一級毒品，累犯，處有期徒刑拾月，扣案之內
有無法析離之微量第一級毒品海洛因殘渣之塑膠袋壹個沒收銷燬
，注射針筒貳支、分杓管壹支均沒收；又施用第二級毒品，累犯
，處有期徒刑陸月，扣案之吸食器壹個沒收。應執行有期徒刑壹
年貳月，扣案之內有無法析離之微量第一級毒品海洛因殘渣之塑
膠袋壹個沒收銷燬；注射針筒貳支、分杓管壹支、吸食器壹個，
均沒收。
    事  實
一、甲○○前於民國90年間因施用毒品案件，經本院裁定送勒戒
    處所觀察、勒戒後，認無繼續施用毒品之傾向，經臺灣板橋
    地方法院檢察署檢察官於90年7 月10日以90年度偵字第1574
    號為不起訴處分確定。又於92年間再因施用毒品案件，經本
    院裁定送觀察、勒戒後，認有繼續施用毒品傾向，經本院裁
    定令入戒治處所施以強制戒治，於92年12月24日停止戒治付
    保護管束，迄93年2 月24日期滿；起訴部分則經本院於92年
    5 月30日以92年度易字第1292號判處有期徒刑三月，於92年
    7 月1 日確定，於93年2 月26日易科罰金執行完畢。又於92
    年間因轉讓第二級毒品案件，經本院以92年度訴字第2574號
    判處有期徒刑六月確定，於95年2 月22日易科罰金執行完畢
    。猶不知悔改，於前揭強制戒治執完畢釋放後五年內，復基
    於施用第一級毒品海洛因之概括犯意，自94年7 、8 月間某
    日起至95年4 月24日止，在臺北縣板橋市○○路239 巷12之
    3 號住處，以注射針筒注入體內之方式連續施用第一級毒品
    海洛因多次，期間約一、二天施用一次；另基於施用第二級
    毒品甲基安非他命（起訴書載為安非他命）之犯意，於95年
    4 月26日下午5 、6 時許，在上址住處，以吸食器施用第二
    級毒品甲基安非他命一次。嗣於95年4 月26日晚上10時30分
    許，在前開住處為警查獲，並扣得其所有內有無法析離之微
    量第一級毒品海洛因殘渣之塑膠袋一個、施用第一級毒品海
    洛因所用之注射針筒二支、分杓管一支（起訴書漏未載明）
    及施用第二級毒品安非他命所用之吸食器一個，且經警採尿
    驗悉。
二、案經臺北縣政府警察局海山分局報請臺灣板橋地方法院檢察
    署檢察官偵查起訴，經本院合議庭裁定以簡式審判程序審理
    。
    理  由
一、訊據被告甲○○於本院審理時對其於上揭時、地，連續施用
    第一級毒品海洛因多次及施用第二級毒品甲基安非他命一次
    之犯行，業已坦承不諱，又被告經警詢問後所採集之尿液經
    送檢驗結果，呈施用第一級毒品海洛因、第二級毒品甲基安
    非他命之陽性反應，有臺灣檢驗科技股份有限公司於95年5
    月11日出具之濫用藥物尿液檢驗報告一件附卷可稽，復有被
    告所有內有無法析離之微量第一級毒品海洛因殘渣之塑膠袋
    一個、注射針筒二支、分杓管一支、吸食器一個、扣案可證
    。再者，被告前於90年間因施用毒品案件，經本院裁定送勒
    戒處所觀察、勒戒後，認無繼續施用毒品之傾向，經臺灣板
    橋地方法院檢察署檢察官於90年7 月10日以90年度偵字第
    1574號為不起訴處分確定。又於92年間再因施用毒品案件，
    經本院裁定送觀察、勒戒後，認有繼續施用毒品傾向，經本
    院裁定令入戒治處所施以強制戒治，於92年12月24日停止戒
    治付保護管束，迄93年2 月24日期滿，有臺灣高等法院被告
    前案紀錄表附卷可按，是被告乃經強制戒治執行完畢釋放後
    ，五年內再犯施用毒品之犯行，至為灼然。綜上，足認被告
    自白與事實相符，罪證明確，犯行洵堪認定。
二、按行為後法律有變更者，應將行為時之法律與裁判時之法律
    比較適用最有利於行為人之法律；又新舊刑法關於刑之規定
    ，雖同採從輕主義，惟比較時仍應就罪刑有關之共犯、未遂
    犯、想像競合犯、牽連犯、連續犯、結合犯，以及累犯加重
    、自首減輕暨其他法定加減原因（如身分加減）與加減比例
    等一切情形，綜其全部之結果而為比較，再適用有利於行為
    人之法律處斷，而不得一部割裂分別適用不同之新舊法（最
    高法院24年上字第4634號、29年度上字第964 號判例意旨、
    95年第8 次刑事庭會議決議參照）。茲就新舊法比較適用分
    述如下：
  (一)關於刑法第56條連續犯之規定：
    被告行為後，刑法第56條於94年2 月2 日以華總一義字第09
    400014901 號令修正公布，並自95年7 月1 日起施行；修正
    後刑法第56條已刪除連續犯之規定，是本件被告多次施用第
    一級毒品犯行即均應按數罪之規定併罰；惟如依修正刪除前
    之連續犯規定，則均應各依修正前刑法第56條規定以一罪論
    ，但得加重其刑至二分之一，數罪併罰之結果，顯較諸以一
    罪論而加重其刑至二分之一之結果不利於被告；比較新舊法
    結果，以舊法較有利於行為人，故依刑法第2 條第1 項前段
    規定，自應適用行為時之法律即修正前刑法第56條關於連續
    犯之規定論處。
  (二)關於刑法第47條累犯之規定：
    被告行為後，刑法第47條、第49條亦於94年2 月2 日以華總
    一義字第09400014901 號令修正公布，並自95年7 月1 日起
    施行；修正後刑法第47條第1 項規定「受徒刑之執行完畢，
    或一部之執行而赦免後，五年以內故意再犯有期徒刑以上之
    罪者，為累犯，加重本刑至二分之一。」、修正後刑法第49
    條規定「累犯之規定，於前所犯罪在外國法院受裁判者，不
    適用之。」，與修正前刑法第47條規定「受有期徒刑之執行
    完畢，或受無期徒刑或有期徒刑一部之執行而赦免後，五年
    以內再犯有期徒刑以上之罪者，為累犯，加重本刑至二分之
    一。」、修正前刑法第49條規定「累犯之規定，於前所犯罪
    依軍法或於外國法院受裁判者，不適用之。」不同。修正後
    刑法關於累犯之規定，其五年以內再犯之罪以故意犯為限，
    始應論以累犯，惟如前案係依軍法審判者，亦應論以累犯。
    修正前刑法關於累犯之規定，其五年以內再犯之罪以有期徒
    刑以上之罪（不分故意犯或過失犯），均應論以累犯，惟如
    前案係依軍法審判者，則不應論以累犯。而新舊法比較，應
    綜其全部之結果，而為比較，本案被告有如事實欄所述之前
    科及刑之執行情形，其於有期徒刑執行完畢，五年以內故意
    再犯本件有期徒刑以上之罪，不論依新舊法規定，均應論以
    累犯，比較新舊法結果，並無有利或不利之情形，故依刑法
    第2 條第1 項前段規定，本件關於被告是否構成累犯之適用
    ，自應適用行為時之法律即修正前刑法第47條規定。
  (三)關於刑法第51條第5 款有期徒刑定應執行刑之規定：
    被告行為後，刑法第51條亦於94年2 月2 日以華總一義字第
    094000 14901號令修正公布，並自95年7 月1 日起施行；修
    正前刑法第51條規定：「數罪併罰，分別宣告其罪之刑，依
    左列各款定其應執行者：」其中第5 款規定：「宣告多數有
    期徒刑者，於各刑中之最長期以上，各刑合併之刑期以下，
    定其刑期。但不得逾二十年。」，修正後刑法第51條第5 款
    規定：「宣告多數有期徒刑者，於各刑中之最長期以上，各
    刑合併之刑期以下，定其刑期。但不得逾三十年。」二者比
    較結果，修正後刑法並非較有利於行為人，依刑法第2 條第
    1 項本文從舊原則之規定，仍應依修正前刑法，定其應執行
    之刑。
  (四)綜其全部之結果而為比較，本件應依刑法第2 條第1 項前段
    規定，應一體適用修正前刑法之規定。
三、查海洛因及甲基安非他命分別係毒品危害防制條例第2 條第
    2 項第1 款、第2 款所列之第一級、第二級毒品。核被告所
    為，係犯毒品危害防制條例第10條第1 項之施用第一級毒品
    罪及同條例第10條第2 項之施用第二級毒品罪。被告於施用
    毒品海洛因、甲基安非他命而持有各該毒品之低度行為，應
    分別為施用之高度行為所吸收，均不另論罪。被告先後多次
    施用第一級毒品之犯行，時間緊密，犯罪構成要件相同，顯
    係基於概括犯意為之，為連續犯，依修正前刑法第56條規定
    ，以一罪論，並加重其刑。其所犯上開施用第一級毒品、第
    二級毒品兩罪間，犯意各別，行為互殊，應予分論併罰。查
    被告於92年間因轉讓第二級毒品案件，經本院以92年度訴字
    第2574號判處有期徒刑六月確定，於95年2 月22日易科罰金
    執行完畢，有臺灣高等法院被告前案紀錄表在卷可按，其於
    有期徒刑執行完畢後五年以內再犯本案之罪，係屬累犯，應
    依修正前刑法第47條之規定加重其刑，其中施用第一級毒品
    部分併依法遞加重之。爰審酌被告年值青壯，不思尋求正當
    之身心發展，前曾有毒品前科，仍未戒絕，竟又施用足以導
    致精神障礙、性格異常，甚至造成生命危險之毒品，戕害一
    己之身心健康，對社會治安可能之危害程度非微，惟其於犯
    罪後尚能坦承犯行等一切情狀，分別量處如主文所示之刑，
    並依修正前刑法第51條第5 款規定定其應執行之刑，以示懲
    儆。
四、扣案之內有無法析離之微量第一級毒品海洛因殘渣之塑膠袋
    一個，應概認屬查獲之毒品，不問屬於犯人與否，爰依毒品
    危害防制條例第18條第1 項前段規定，均併予宣告沒收銷燬
    。又被告行為後，刑法第38條關於沒收之規定，雖亦同有修
    正，然因沒收屬於從刑，而從刑附屬於主刑，除法律有特別
    規定者外，應依主刑所適用之法律。本件關於刑法修正前後
    之比較適用，整體言之，既應以修正前之刑法對被告較為有
    利，則從刑部分亦應一體適用修正前刑法之規定，是扣案之
    注射針筒二支、分杓管一支、吸食器一個，分別係被告所有
    供己施用毒品海洛因、甲基安非他命所用之物，爰依修正前
    刑法第38條第1 項第2 款規定，併予宣告沒收。
據上論斷，應依刑事訴訟法第273 條之1 第1 項、第299 條第1
項前段，毒品危害防制條例第10條第1 項、第18條第1 項前段，
刑法第11條前段、第2 條第1 項前段、修正前刑法第56條、修正
前刑法第47條、修正前刑法第51條第5 款、修正前刑法第38條第
1 項第2 款，判決如主文。
本案經檢察官朱立豪到庭執行職務
中    華    民    國    95    年    8     月    4     日
                  刑事第十七庭  法  官  張江澤
以上正本證明與原本無異。
如不服本判決，應於判決送達後10日內，向本院提出上訴狀。
                                書記官  林怡秀
中    華    民    國    95    年    8     月    4     日
附錄本案論罪科刑法條全文：
毒品危害防制條例第10條
施用第一級毒品者，處六月以上五年以下有期徒刑。
施用第二級毒品者，處三年以下有期徒刑。


司法院資訊處製作；財團法人民間司法改革基金會備份。
